【裁判字號】    98,台上,2529
【裁判日期】    980507
【裁判案由】    違反槍砲彈藥刀械管制條例
【裁判全文】
最高法院刑事判決            九十八年度台上字第二五二九號
上  訴  人  甲○○
上列上訴人因違反槍砲彈藥刀械管制條例案件，不服台灣高等法
院台中分院中華民國九十八年一月十五日第二審判決（九十八年
度上訴字第一八三號，起訴案號：台灣彰化地方法院檢察署九十
七年度偵字第四０四０號），提起上訴，本院判決如下：
    主  文
上訴駁回。
    理  由
按刑事訴訟法第三百七十七條規定，上訴於第三審法院，非以判
決違背法令為理由，不得為之。是提起第三審上訴，應以原判決
違背法令為理由，係屬法定要件。如果上訴理由書狀並未依據卷
內訴訟資料，具體指摘原判決不適用何種法則或如何適用不當，
或所指摘原判決違法情事，顯與法律規定得為第三審上訴理由之
違法情形，不相適合時，均應認其上訴為違背法律上之程式，予
以駁回。又刑事訴訟法第三百五十條、第三百六十一條、第三百
六十二條、第三百六十七條規定，不服地方法院之第一審判決而
上訴者，須提出上訴書狀，並應敘述具體理由，為上訴必備之程
式；其所提出之書狀未敘述上訴理由，或僅曾以言詞陳述上訴理
由者，均應於上訴期間屆滿後二十日內補提理由書於第一審法院
。第一審法院經形式審查，認逾期未補提上訴理由者，應定期間
先命補正；逾期未補正者，為上訴不合法律上之程式，應以裁定
駁回。倘已提出上訴理由，但所提非屬具體理由者，則由第二審
法院以上訴不合法律上之程式，判決駁回。所謂具體理由，必係
依據卷內既有訴訟資料或提出新事證，指摘或表明第一審判決有
何採證認事、用法或量刑等足以影響判決本旨之不當或違法，而
構成應予撤銷之具體事由，始克當之（例如：依憑證據法則具體
指出所採證據何以不具證據能力，或依憑卷證資料，明確指出所
為證據證明力之判斷如何違背經驗法則或論理法則）；倘僅泛言
原判決認定事實錯誤、違背法令、量刑失之過重或輕縱，而未依
上揭意旨指出具體事由，或形式上雖已指出具體事由，然該事由
縱使屬實，亦不足以認為原判決有何不當或違法者（例如：對不
具有調查必要性之證據，法院未依聲請調查亦未說明理由，或援
用證據不當，但除去該證據仍應為同一事實之認定），皆難謂係
具體理由，俾與第二審上訴制度旨在請求第二審法院撤銷、變更
第一審不當或違法之判決，以實現個案救濟之立法目的相契合，
並節制濫行上訴。本件第一審判決依刑法第五十五條之想像競合
犯規定，從一重論處上訴人甲○○犯非法持有可發射子彈具有殺
傷力之槍枝罪刑（累犯），上訴人不服第一審判決，於民國九十
七年十二月十五日提起第二審上訴，所提刑事上訴狀僅略謂：上
訴人於第一審就被訴持有扣案改造手槍及子彈犯行，坦承不諱，
依現行法律應減輕其刑。又上訴人家境貧困，家中母親年紀老邁
，並有一名幼女嗷嗷待哺，懇請體恤上訴人已有悔改之心及困境
，讓上訴人早日重獲自由，俾得撫養母親及養育幼女云云。原判
決以其上訴理由並未具體記載第一審判決如何不當或違法，已構
成應予撤銷之具體事由，核與刑事訴訟法第三百六十一條第二項
所定「具體理由」，即有未合，因而未經言詞辯論，駁回其上訴
。原判決已詳敘其憑以認定之理由，從形式上觀察，並無何違背
法令之情形存在。上訴意旨略以：扣案改造手槍已經毀壞，根本
無法擊發，形同廢鐵，不具殺傷力。第一審判決單憑卷附內政部
警政署刑事警察局出具之槍彈鑑定書，據以論處上訴人罪刑，顯
然有違法之疑慮。又第一審未重新鑑定調查扣案改造手槍有無殺
傷力，自屬違法云云。經查：上訴人所提上述第二審上訴理由，
係漫指第一審判決未依法減刑及單純請求從輕量刑，尚難認已具
體指摘第一審判決有何不當或違法之處。上訴意旨僅再為事實上
之爭執，以及泛稱第一審判決違法，而未依據卷內訴訟資料具體
指摘原判決以其未敘述具體理由予以駁回，有何違背法令，難謂
已符合首揭法定上訴要件。應認其上訴為違背法律上之程式，予
以駁回。
據上論結，應依刑事訴訟法第三百九十五條前段，判決如主文。
中    華    民    國  九十八  年    五    月    七    日
                      最高法院刑事第十二庭
                          審判長法官  黃  一  鑫
                                法官  張  春  福
                                法官  林  勤  純
                                法官  李  錦  樑
                                法官  陳  國  文
      本件正本證明與原本無異
                                      書  記  官
中    華    民    國  九十八  年    五    月   十二   日
                                                Ａ


司法院資訊處製作；財團法人民間司法改革基金會備份。
